臺灣士林地方法院刑事判決　　　　　 100年度審交訴字第40號
公　訴　人　臺灣士林地方法院檢察署檢察官
被　　　告　盧鈺林
上列被告因公共危險等案件，經檢察官提起公訴（100 年度偵字
第1496號、第2035號、第5158號、第5406號及第5407號），被告
於準備程式中就被訴事實為有罪之陳述，本院合議庭裁定由受命
法官改依簡式審判程式審理，並判決如下：
    主  文
盧鈺林犯如附表所示各罪，各處如附表主文欄所示之刑。應執行
有期徒刑貳年貳月，扣案之鉗子壹支、活動板手壹支、螺絲起子
支、美工刀壹支、刀片壹盒、鐵猴壹支、鐵撬壹支及尼龍袋貳
個均沒收。
    事實及理由
一、本件犯罪事實、證據，除均引用檢察官起訴書（如附件）關
    於被告盧鈺林之記載外，另更正及補充如下：
  (一)事實部分更正、補充：
    1.起訴書犯罪事實欄一第9 行所載「盧鎮東」等文字應更正
      為「盧震東」。
    2.起訴書附表編號1 及編號3 之犯罪方法欄均補充：「以自
      備鑰匙開啟該車電門後竊取之」。
  (二)證據部分補充：被告盧鈺林於本院調查時所為自白（本院民
    國100 年7 月13日準備程序筆錄第1 頁及同日審判筆錄第1
    頁參照）。
二、按被告行為後，刑法第321 條於100 年1 月26日修正公布，
    100 年1 月28日施行，修正前刑法第321 條原規定：「犯竊
    盜罪而有左列情形之一者，處六月以上、五年以下有期徒刑
    ：一、於夜間侵入住宅或有人居住之建築物、船鑑或隱匿其
    內而犯之者。二、毀越門扇、牆垣或其他安全設備而犯之者
    。三、攜帶兇器而犯之者。四、結夥三人以上而犯之者。五
    、乘火災、水災或其他災害之際而犯之者。六、在車站或埠
    頭而犯之者。前項之未遂犯罰之」。而修正後刑法第321 條
    則規定：「犯竊盜罪而有下列情形之一者，處六月以上、五
    年以下有期徒刑，得併科新臺幣十萬元以下罰金：一、侵入
    住宅或有人居住之建築物、船艦或隱匿其內而犯之者。二、
    毀越門扇、牆垣或其他安全設備而犯之者。三、攜帶兇器而
    犯之者。四、結夥三人以上而犯之者。五、乘火災、水災或
    其他災害之際而犯之者。六、在車站、埠頭、航空站或其他
    供水、陸、空公眾運輸之舟、車、航空機內而犯之者。前項
    之未遂犯罰之」。此次修正不僅於第321 條第1 項第1 款、
    第6 款之構成要件有所變動，本條之法定刑亦加重為得併科
    罰金新臺幣十萬元以下罰金。本件被告所為犯行，因第321
    條第1 項第3 款構成要件未變動，是不論新、舊法，均構成
    第321 條第1 項第3 款之加重竊盜罪，惟比較修正前、後之
    第321 條加重竊盜罪之法定刑，以修正前之規定較有利於被
    告，是依刑法第2 條第1 項規定，本件應適用修正前刑法第
    321 條第1 項第3 款之規定，合先敘明。
三、按刑法第321 條第1 項第3 款之攜帶兇器竊盜罪，係以行為
    人攜帶兇器竊盜為其加重條件，此所謂兇器，其種類並無限
    制，凡客觀上足對人之生命、身體、安全構成威脅，具有危
    險性之兇器均屬之，且祇須行竊時攜帶此種具有危險性之兇
    器為已足，並不以攜帶之初有行兇之意圖為必要，最高法院
    79年度台上字第5253號判例可資參照。查被告行竊時所攜帶
    之鉗子、活動板手、螺絲起子、美工刀、刀片、鐵猴及鐵撬
    等物品均係金屬製品，質地堅硬，客觀上足以危害他人生命
    、身體之安全，屬兇器無訛。是核被告所為，分別係犯刑法
    第320 條第1 項之普通竊盜罪、修正前刑法第321 條第1 項
    第3 款、第2 項之攜帶兇器竊盜未遂罪及刑法第185 條之4
    之駕駛動力交通工具肇事致人受傷而逃逸罪。被告與張怡秀
    2 人之間，就起訴書附表編號1 、2 之犯罪事實；與盧震東
    2 人間，就起訴書附表編號5 之犯罪事實各有犯意聯與行為
    分擔，均應論以共同正犯。又被告所為如起訴書附表各編號
    所為之犯行，犯意各別，行為互殊，應分論併罰。另被告已
    著手於起訴書附表編號2 所示竊盜犯罪行為之實行，而未生
    移置財物於自己實力支配下之結果，為未遂犯，爰依刑法第
    25條第2 項規定，減輕其刑。又被告有如起訴書犯罪事實欄
    所載之論罪科刑並執行完畢之情形，此有臺灣高等法院被告
    前案紀錄表1 份在卷可稽，其於有期徒刑執行完畢後5 年內
    ，故意再犯本件有期徒刑以上之各罪，均為累犯，均應依刑
    法第47條第1 項之規定加重其刑，並就起訴書附表編號2 所
    示之加重竊盜未遂犯行先加後減之。爰審酌被告前有多次竊
    盜前科，素行不良，時值壯年竟不思以正途獲取財物，反貪
    圖一時便利而竊取他人所有物品，助長竊風，增加被害人等
    追回失竊物困難，另又行車一時疏忽擦撞被害人林穎德，致
    生交通事故，卻未及時對被害人林穎德施予必要救護或照料
    慰問，及等候警員處理責任歸屬即逕行離去，實屬可議，惟
    念及其犯後尚知坦承犯行，態度尚可，及其生活狀況、犯罪
    之手段及目的、竊得財物之價值、犯罪所生危害及部分被害
    人已取回失竊物等一切情狀，爰量處如主文所示之刑。至扣
    案之鉗子1 支、活動板手1 支、螺絲起子1 支、美工刀1 支
    、刀片1 盒、鐵猴1 支及鐵撬1 支均為被告所有，且係被告
    犯罪所用之物，業據被告供承在卷，均應依刑法第38條第1
    項第2 款、第3 項規定諭知沒收。
四、另公訴意旨認被告前曾有多次竊盜前科，再犯本件多次竊盜
    犯行，顯有犯罪之習慣，請求併依竊盜犯贓物犯保安處分條
    例第3 條第1 項規定，諭知被告刑前強制工作。然按刑法上
    之習慣犯，與累犯、連續犯之性質有別，必須有具體之事實
    ，足資證明行為人有犯罪之惡習及慣行，始有習慣犯規定之
    適用，並非一有累犯或連續犯之情形，即可認為有犯罪之習
    慣（最高法院54年臺上字第3041號判決可資參照）。又保安
    處分係對受處分人將來之危險性所為拘束其身體、自由等之
    處置，以達教化與治療之目的，為刑罰之補充制度。本諸法
    治國家保障人權之原理及刑法之保護作用，其法律規定之內
    容，應受比例原則之規範，使保安處分之宣告，與行為人所
    為行為之嚴重性、行為人所表現之危險性、及對於行為人未
    來行為之期待性相當，最高法院88年臺上字第7339號判決亦
    可資參照。是即便行為人有犯罪之習慣，但是否有宣付保安
    處分之必要性，法院仍得斟酌實際情況，以判斷被告未來受
    刑之執行是否足夠達防衛社會之目的以為決定。查被告先前
    係於90年、95年至96年、99年間分別為竊盜行為，其各次犯
    行均時隔數年才又再犯，難認被告有竊盜之習慣，且參以被
    告僅係出於貪圖一時便利，為己代步之用而再犯本案之竊盜
    犯行，尚與一般慣竊之懶惰成習、長期間且有計劃一再多次
    數而以犯罪成為日常習慣之情形有所不同，尚非有犯罪習慣
    之人，是以被告所為竊盜行為之嚴重性、所表現之危險性加
    以觀察，倘逕令其強制工作，難認符合比例原則，兼衡獄政
    本具有教化功能，是被告本件犯行經本院量處如主文所示之
    重刑，已足收遏止並矯治其犯罪行為之效果，自無併對被告
    諭知強制工作之必要，檢察官聲請對被告為強制工作之宣告
    ，不應准許，併此敘明。
五、另同案被告盧震東涉犯竊盜罪部分，由本院另案審結，併此
    敘明。
六、據上論斷，應依刑事訴訟法第273 條之1 第1 項、第299 條
    第1 項前段、第310 條之2 、第454 條第2 項，修正前刑法
    第321 條第1 項第3 款、第2 項、刑法第2 條第1 項前段、
    第320 條第1 項、第185 之4 、第25條、第28條、第47條第
    1 項、第38條第1 項第2 款，判決如主文。
七、本案經檢察官李松德到庭執行職務。
中    華    民    國    100    年    7    月    25    日
                  刑事第一庭法  官  王沛雷
以上正本證明與原本無異。
如不服本判決應於收受送達後10日內向本院提出上訴書狀，並應
敘述具體理由；其未敘述上訴理由者，應於上訴期間屆滿後20日
內向本院補提理由書（均須按他造當事人之人數附繕本），切勿
逕送上級法院。
                                書記官  吳尚文
中    華    民    國    100    年    7    月    28    日
附錄論罪科刑法條：
刑法第320條第1項
意圖為自己或第三人不法之所有，而竊取他人之動產者，為竊盜
於，處 5 年以下有期徒刑、拘役或 5 百元以下罰金。
刑法第185條之4
駕駛動力交通工具肇事，致人死傷而逃逸者，處6月以上5年以下
有期徒刑。
修正前刑法第321條
犯竊盜罪而有左列情形之一者，處6 月以上5 年以下有期徒刑：
一、於夜間侵入住宅或有人居住之建築物、船艦或隱匿其內而犯
    之者。
二、毀越門扇、牆垣或其他安全設備而犯之者。
三、攜帶兇器而犯之者。
四、結夥三人以上而犯之者。
五、乘火災、水災或其他災害之際而犯之者。
六、在車站或埠頭而犯之者。
前項之未遂犯罰之。
附表：
┌──┬─────────┬────────────────────┐
│編號│犯罪事實內容      │ 主                             文      │
├──┼─────────┼────────────────────┤
│1   │如附件起訴書附表編│盧鈺林共同竊盜，累犯，處有期徒刑陸月。  │
│    │號1所示之犯罪事實 │                                        │
├──┼─────────┼────────────────────┤
│2   │如附件起訴書附表編│盧鈺林共同攜帶兇器竊盜，未遂，累犯，處有│
│    │號2所示之犯罪事實 │期徒刑月，扣案之鉗子壹支、活動板手壹支│
│    │                  │、螺絲起子支、美工刀壹支、刀片壹盒、鐵│
│    │                  │猴壹支、鐵撬壹支及尼龍袋貳個均沒收。    │
├──┼─────────┼────────────────────┤
│3   │如附件起訴書附表編│盧鈺林竊盜，累犯，處有期徒刑肆月，      │
│    │號3所示之犯罪事實 │                                        │
├──┼─────────┼────────────────────┤
│4   │如附件起訴書附表編│盧鈺林竊盜，累犯，處有期徒刑肆月。      │
│    │號4所示之犯罪事實 │                                        │
├──┼─────────┼────────────────────┤
│5   │如附件起訴書附表編│盧鈺林共同竊盜，累犯，處有期徒刑肆月。  │
│    │號5所示之犯罪事實 │                                        │
├──┼─────────┼────────────────────┤
│6   │如附件起訴書附表編│盧鈺林竊盜，累犯，處有期徒刑肆月。      │
│    │號6所示之犯罪事實 │                                        │
├──┼─────────┼────────────────────┤
│7   │如附件起訴書附表編│盧鈺林竊盜，累犯，處有期徒刑肆月。      │
│    │號7所示之犯罪事實 │                                        │
├──┼─────────┼────────────────────┤
│8   │如附件起訴書第2 頁│盧鈺林駕駛動力交通工具肇事，致人受傷而逃│
│    │第8 行以下所載之犯│逸，累犯，處有期徒刑柒月。              │
│    │罪事實            │                                        │
└──┴─────────┴────────────────────┘